【裁判字號】    97,訴緝,391
【裁判日期】    971024
【裁判案由】    毒品危害防制條例
【裁判全文】
臺灣臺中地方法院刑事判決             97年度訴緝字第391號
                                     97年度訴緝字第394號
公  訴  人  臺灣臺中地方法院檢察署檢察官
被      告  甲○○
上列被告因違反毒品危害防制條例案件，經檢察官提起公訴（97
年度毒偵字第3353號、第5137號），被告於本院準備程序就被訴
事實為有罪之陳述，經本院合議庭裁定改行簡式審判程序，合併
審理，判決如下：
    主    文
甲○○施用第一級毒品，處有期徒刑捌月，扣案之海洛因貳包（
合計淨重壹點陸公克、空包裝總重壹點零貳公克），沒收銷燬
之。又施用第一級毒品，處有期徒刑捌月，扣案之海洛因包（
合計淨重壹點玖陸公克、空包裝總重壹點捌公克）、摻有海洛因
之煙蒂壹支，均沒收銷燬之，扣案之塑膠杓管壹支，沒收。又施
用第二級毒品，處有期徒刑月。應執行有期徒刑壹年伍月，扣
案之海洛因共伍包（合計淨重點伍玖公克、空包裝總重貳點捌
貳公克）、摻有海洛因之煙蒂壹支，均沒收銷燬之，扣案之塑膠
杓管壹支，沒收。
    犯罪事實
一、甲○○前於民國88年間因犯施用毒品案件，經本院裁定令入
    勒戒處所觀察、勒戒後，認有繼續施用毒品傾向，復經本院
    裁定令入戒治處所施以強制戒治，於91年1月19日強制戒治
    期滿執行完畢，其於強制戒治執行完畢後5年內之95年間，
    復因犯施用毒品案件，經檢察官提起公訴，而於96年經本院
    判處應執行有期徒刑3月確定。詎猶不知悔改，基於施用第
    一級毒品海洛因之犯意，於96年6月10日12時，在臺中市北
    屯區○○○街160巷8號住處，以將第一級毒品海洛因摻入香
    煙內點火後吸其煙氣之方式，施用第一級毒品海洛因1次。
    另基於施用第一級毒品海洛因之犯意，於96年9月13日18 時
    ，在臺中市○○○街詳細地址不明之友人住處，以將第一級
    毒品海洛因摻入香煙內點火後吸其煙氣之方式，施用第一級
    毒品海洛因1次。另基於施用第二級毒品甲基安非他命之犯
    意，於同日18時左右，在前開地點，以將第二級毒品甲基安
    非他命置於玻璃球內點火燒烤後吸其煙氣方式，施用第二級
    毒品甲基安非他命1次。嗣經警先於96年6月11日16時30 分
    ，在臺中市北屯區○○○街160巷2號前查獲，並扣得第一級
    毒品海洛因2小包（合計淨重1.63公克、空包裝總重1.02 公
    克）、白色粉末1包及安非他命玻璃球吸食器1支。後於96年
    9月13日20時10分，為警在臺中市○○○路317號地下2樓停
    車場查獲，並扣得第一級毒品海洛因3小包（合計淨重1.96
    公克、空包裝總重1.8公克）、摻有第一級毒品海洛因已吸
    食之煙蒂1支、甲○○所有供其施用第一級毒品海洛因所用
    之塑膠杓管1支，及其所有之皮夾1個、行動電話1支。
二、案經臺中市警察局第六分局報請暨臺中市警察局第三分局分
    別報請臺灣臺中地方法院檢察署檢察官偵查起訴。
    理    由
一、訊據被告甲○○對於前揭犯罪事實均坦承不諱，且被告為警
    查獲後所採集之尿液，經以氣相層析質譜儀（即ＧＣ／ＭＳ
    ）方法檢驗結果，確呈第一級毒品海洛因代謝物嗎啡、可待
    因陽性反應，及第二級毒品甲基安非他命代謝物甲基安非他
    命、安非他命陽性反應等情，此有中山醫學大學附設醫院檢
    驗科藥物檢驗科藥物檢測中心尿液檢驗報告2份附卷足憑，
    ，復有扣押物品清單2份、照片8張在卷可稽，並有扣案之第
    一級毒品海洛因共5包（合計淨重3.59公克、空包裝總重2.8
    2公克）、摻有第一級毒品海洛因之煙蒂1支及被告所有供其
    施用第一級毒品海洛因所用之塑膠杓管1支可資佐證。且扣
    案之前開5包白色粉末狀物品業經法務部調查局以化學呈色
    法及氣相層析質譜儀分析法鑑定結果，均係第一級毒品海洛
    因，有該局調科壹字第09623053720號、第00000000000號鑑
    定書各1份附卷可憑。查被告前於88年間因犯施用毒品案件
    ，經本院裁定令入勒戒處所觀察、勒戒後，認有繼續施用毒
    品傾向，復經本院裁定令入戒治處所施以強制戒治，於91年
    1月19日強制戒治期滿執行完畢，其於強制戒治執行完畢後5
    年內之95年間，復因犯施用毒品案件，經檢察官提起公訴，
    而於96年經本院判處有期徒刑3月確定，此有臺灣高等法院
    被告前案紀錄表1份在卷可參，其於強制戒治執行完畢後5年
    內曾再犯施用毒品罪，本件復犯施用第一、二級毒品罪，依
    毒品危害防制條例第23條第2項之規定，即應依法追訴（最
    高法院95年度第7次刑事庭會議決定參照）。被告自白核與
    事實相符，事證明確，其犯行洵堪認定。。
二、核被告所為，係犯毒品危害防制條例第10條第1項之施用第
    一級毒品罪及同條第2項之施用第二級毒品罪。被告為供施
    用而持有第一、二級毒品，其持有第一、二級毒品之低度行
    為，已分別為施用第一、二級毒品之高度行為所吸收，均不
    另論罪。被告所犯2次施用第一級毒品罪及1次施用第二級毒
    品罪間，犯意各別，罪名不同，應予分論併罰。又查，被告
    前於89年間因犯竊盜罪、違反毒品危害防制條例案件，先後
    經臺灣南投地方法院及本院分別判處有期徒刑5月、8月，並
    分別經臺灣高等法院臺中分院駁回上訴，復經臺灣高等法院
    臺中分院裁定定其應執行刑為有期徒刑10月確定，又於91年
    間，因犯偽造文書罪，經本院判處有期徒刑5月，另因違反
    毒品危害防制條例案件，經本院判處有期徒刑10月、8月，
    復因犯強盜罪，經臺灣高等法院臺中分院判處有期徒刑3年8
    月，上開4罪嗣經臺灣高等法院臺中分院裁定定其應執行刑
    為有期徒刑5年確定，與上開有期徒刑10月接續執行，於94
    年12月15日縮短刑期假釋出監付保護管束，嗣經撤銷假釋，
    於97年9月11日入監執行殘刑，此有臺灣高等法院被告前案
    紀錄表1份在卷可稽，是被告所為本件犯行非於有期徒刑執
    行完畢後犯罪，自不構成累犯，公訴意旨認被告本案係於有
    期徒刑執行完畢後5年以內再犯，構成累犯，尚有未洽，附
    此敘明。爰審酌被告前因施用毒品犯行曾經觀察、勒戒及強
    制戒治，竟又再施用毒品不輟，無視於毒品對於自身健康之
    戕害及國家對於杜絕毒品犯罪之禁令，及其事後坦承犯行，
    再本於施用毒品犯罪之人，亦為「病人」之考量等一切情狀
    ，分別量處如主文所示之刑，並定其應執行之刑。扣案之白
    粉5包經送鑑定結果，確係第一級毒品海洛因，有前開鑑定
    書2份在卷足憑，為毒品危害防制條例第2條第2項第1款所指
    之第一級毒品，扣案之煙蒂1支，被告於本院審理時自承該
    煙蒂係其為警查獲前所摻有第一級毒品海洛因而供其施用完
    畢等語明確，且被告為警查獲後驗尿結果亦呈嗎啡、可待因
    陽性反應，是扣案煙蒂確含有海洛因殘渣應堪認定，惟其內
    之海洛因殘渣已無法和煙蒂本身剝離，應全部視為查獲之毒
    品，爰依毒品危害防制條例第18條第1項前段規定，不問屬
    於犯人與否，均宣告沒收銷燬之。扣案之塑膠杓管1支，係
    被告所有供其犯本件施用第一級毒品海洛因罪所用之物，業
    據被告於本院審理時供陳明確，爰依刑法第38條第1項第2款
    之規定宣告沒收。至扣案之白粉1包，經送請法務部調查局
    以化學呈色法、氣相層析質普儀分析法及紅外線光譜儀分析
    法鑑定結果，未含任何法定毒品成分，有該局調科壹字第09
    623053720號鑑定書1份在卷可稽，是該白粉1包非毒品危害
    防制條例第2條第2項所指之毒品，亦無證據證明係被告所有
    供其犯本件施用第一、二級毒品罪所用之物；又扣案之安非
    他命玻璃球吸食器1支，雖係被告所有，惟該吸食器係被告9
    6年6月11日施用第一級毒品海洛因之犯行經警查獲時所扣得
    ，無證據證明係供被告犯該次施用第一級毒品罪所用之物，
    亦非違禁物；另扣案之皮夾1個及行動電話1支，雖係被告所
    有，惟分別係被告裝錢用及平常打電話使用之物，業據被告
    供明在卷，並無證據證明係供被告犯本件施用第一、二級毒
    品罪所用之物，且非屬違禁物，爰均不為沒收之諭知，併予
    敘明。
三、公訴意旨另以：被告自96年5月間某日起至同年6月10日12時
    前止，接連在其位於臺中市北屯區○○○街160巷8號住處等
    地，施用第一級毒品海洛因多次，而認此部分與前開有罪科
    刑之被告於96年6月11日12時施用第一級毒品海洛因部分，
    乃接連、反覆實施同種之施用毒品犯行，應論以單一之施用
    第一級毒品罪，因認被告此部分行為亦涉犯毒品危害防制條
    例第10條第1項之施用第一級毒品罪嫌等語。惟按犯罪事實
    應依證據認定之，無證據不得認定犯罪事實；又不能證明被
    告犯罪者，應諭知無罪之判決，刑事訴訟法第154條第2項及
    第301條第1項分別定有明文。又按被告之自白，不得作為有
    罪判決之唯一證據，仍應調查其他必要之證據，以察其是否
    與事實相符，刑事訴訟法第156條第2項亦定有明文。經查，
    被告雖於檢察官偵查中供陳其最近是96年5月間起又開始施
    用第一級毒品海洛因等語，又其於警詢時供陳其最後1次吸
    食海洛因是在96年6月10日12時等語。惟按施用毒品尿液中
    排出最長時限，受施用劑量、施用方式、個人體質及其代謝
    情況等因素影響，因個案而異，一般可檢出最長時間海洛因
    為服用後2至4天，有行政院衛生署管制藥品管理局92年12月
    2日管檢字第0920009990號函可參。且參諸被告復未就其於
    前揭期間施用海洛因之次數、方式乃至施用頻率等情為任何
    之自白。則被告除於96年6月10日12時施用海洛因1次犯行之
    自白部分，確能以前揭中山醫學大學附設醫院檢驗科藥物檢
    測中心尿液檢驗報告，作為此部分事實之補強證據，並進一
    步認定被告此部分自白確與事實相符外，就被告逾此部分之
    前揭自白，除存有瑕疵外，亦乏積極證據足資認定，自無從
    逕為不利被告之認定。惟公訴人認此部分與上述經本院認定
    有罪部分有集合犯之實質上一罪關係，本院爰不另為無罪之
    諭知，附此敘明。
據上論斷，應依刑事訴訟法第273條之1第1項、第299條第1項前
段，毒品危害防制條例第10條第1項、第2項、第18條第1項前段
，刑法第11條、第51條第5款、第38條第1項第2款，判決如主文
。
本案經檢察官乙○○到庭執行職務。
中    華    民    國    97    年   10    月    24    日
                  刑事第六庭    法  官  戴博誠
上正本證明與原本無異。
如不服本判決，應於收受送達後10日內向本院提出上訴書狀（應
敘述具體理由並附繕本）。
上訴書狀如未敘述理由，應於上訴期間屆滿後20日內補提理由書
於本院。
                                書記官  林政佑
中    華    民    國    97    年    10   月    24    日
【附錄本案論罪科刑法條】
毒品危害防制條例第10條：
施用第一級毒品者，處6月以上5年以下有期徒刑。
施用第二級毒品者，處3年以下有期徒刑。


司法院資訊處製作；財團法人民間司法改革基金會備份。
